臺灣雲林地方法院行政訴訟判決　
110年度交字第33號
原      告  吳添財  
被      告  交通部公路總局嘉義區監理所

法定代理人  黃萬益  
訴訟代理人  汪瑋琪  
            吳冠頡  
            陳榮彬  
上列當事人間交通裁決事件，原告不服被告民國110 年4 月6 日
雲監裁字第72-KAT053761號裁決，提起行政訴訟，本院判決如下
：
    主  文
原處分撤銷。
訴訟費用新臺幣壹仟零肆拾貳元由被告負擔。
    事實及理由
壹、程序事項
一、本件原告起訴後，被告機關代表人由李輝宏變更為黃萬益，
    並經被告具狀聲明承受訴訟（見本院卷第33頁），核無不合
    ，應予准許。
二、查本件係因原告不服被告所為道路交通管理處罰條例（下稱
    道交條例）第8 條之裁決而提起撤銷訴訟，依行政訴訟法第
    237 條之1 規定，應適用交通裁決事件訴訟程序，本院並依
    同法第237 條之7 規定，爰不經言詞辯論，逕為裁判。
貳、實體事項
一、事實概要：緣原告駕駛車牌號碼000-0000號自用小客車（下
    稱系爭車輛）於民國110 年1 月21日15時38分許，在雲林縣
    臺西鄉158 線路口處（下稱系爭路口），經雲林縣警察局臺
    西分局（下稱舉發機關）以第KAT000000 號違規通知單舉發
    違反道交條例第53條第1 項「闖紅燈（由東往西）」之違規
    。原告不服舉發機關上開舉發，於110 年2 月20日向被告所
    屬雲林監理站提出申訴，雲林監理站於同年月24日以嘉監雲
    站字第1100037190號函請舉發機關查證，舉發機關復於同年
    3月3 日以雲警西交字第1100003030號函復「…舉發違規地點
    尚無違誤」，雲林監理站嗣於同年月4 日以嘉監雲站字第11
    00035390函復原告。原告仍不服舉發，向雲林監理站申請開
    立裁決書，雲林監理站爰於110 年4 月6 日開立雲監裁字第
    72-KAT053761號裁決書（下稱原處分）並當場完成送達程序
    ，原處分裁處原告罰鍰新臺幣（下同）2,700 元，並記違規
    點數3 點，原告遂提起本件行政訴訟。
二、原告主張略以：警方舉證照片影像燈號雖為紅燈，而原告駕
    駛系爭車輛已過停止線，雖謂為闖紅燈之現狀事實，但該交
    通號誌下之系爭路口寬大，原告當時車速慢，可能如此造成
    警方之誤判等語，故提起本件行政訴訟等語。並聲明：㈠原
    處分撤銷。㈡訴訟費用由被告負擔。
三、被告答辯略以：查交通部82年4 月22日交路字第009811號函
    略以：「有關『闖紅燈』行為之認定…車輛面對圓形紅燈時仍
    逕予穿越路口至銜接路段，含左轉、直行、迴轉即視為闖紅
    燈之行為。…無繪設路口範圍者：以車輛無視於紅燈標誌，
    而有穿越路口之企圖，其車身並已伸越停止線並足以妨害其
    他方向人（若有行人穿越道）、車通行者亦以闖紅燈論處…
    。」準此，汽車駕駛人行駛至有燈光號誌管制之交岔路口，
    其行進、轉彎應遵守燈光號誌之指示，而燈光號誌顯示為圓
    形紅燈者，應完全停止並禁止任何通行行為，不得超越停止
    線進入路口，從而，駕駛人於紅燈狀態下，超越停止線進入
    路口，自屬道路交通法規所定義「闖紅燈」行為無訛。又，
    交通違規之舉發，係依道交條例授權員警所為之職權行行使
    ，而汽車駕駛人闖紅燈違規行為之取締，按其行為本質，多
    係發生於瞬間，通常多以委由當場執勤警員之認識判斷，且
    必須為立即之取締行為，並不以舉發照片為唯一證明方法。
    此等立即性之舉發違規，依賴警員之認知判斷已足。本件既
    為警員基於警察職務當場攔查，當無蓄意虛構違規事實，設
    詞誣攀原告之理，另於司法審查之訴訟程序上舉發警員立於
    證人之地位而證述，亦屬證據方法之一，於法亦不有違。綜
    上所述，本案既經舉發機關查證舉發並無違誤，被告依道交
    條例第53條第1 項裁處罰鍰2,700 元，並記違規點數3 點，
    於法應無不合等語，資為抗辯。並聲明：㈠原告之訴駁回。㈡
    訴訟費用由原告負擔。
四、本院之判斷：
㈠、按汽車駕駛人，行經有燈光號誌管制之交岔路口闖紅燈者，
    處1,800 元以上5,400 元以下罰鍰；汽車駕駛人有下列各款
    所列條款之一者，除依原條款處罰鍰外，並予記點：……。三
    、有第43條、第53條、第53條之1 或第54條情形之一者，各
    記違規點數3 點。道路交通管理處罰條例第53條第1 項、第
    63條第1 項第3 款分別定有明文。次按汽車行駛至交岔路口
    ，其行進、轉彎，應依下列規定：一、應遵守燈光號誌或交
    通指揮人員之指揮，遇有交通指揮人員指揮與燈光號誌並用
    時，以交通指揮人員之指揮為準，道路交通安全規則第102 
    條第1 項第1 款亦有明文，而道路交通標誌標線號誌設置規
    則第206 條第5 款第1 目復規定：「行車管制號誌各燈號顯
    示之意義如左：五、圓形紅燈：㈠車輛面對圓形紅燈表示禁
    止通行，不得超越停止線或進入路口。」，準此，汽車駕駛
    人於行經有燈光號誌管制之交岔路口，不遵守道路交通號誌
    紅燈之指示，跨越道路之停止線或進入路口，始構成道路交
    通管理處罰條例第53條第1 項規定「闖紅燈」之違規。又按
    依行政訴訟法第136 條準用之民事訴訟法第277 條前段規定
    ，當事人主張有利於己之事實者，就其事實有舉證之責任。
    是行政機關以人民有違法事實而加以處罰，應負舉證責任，
    如認行為人有違法事實，須有客觀具體之證據，且其判斷不
    得違反經驗法則及論理法則。且按「行政官署對於人民有所
    處罰，必須確實證明其違法之事實，倘不能證明其違法事實
    之存在，其處罰即不能認為合法。」，最高行政法院39年判
    字第2 號著有判決闡釋甚明。
㈡、經查，前揭事實概要欄所述之事實，有違規通知單、雲林監
    理站交通違規案件陳述書、雲林監理站110 年2 月24日嘉監
    雲站字第1100037190號函、同年3 月4 日嘉監雲站字第1100
    035390號函、舉發機關110 年3 月3 日雲警西交字第110000
    3030號函暨採證影像及截圖、原處分暨送達證書等件影本可
    資佐證（見本院卷第10頁至第18頁），足可認定為真實。
　　經核兩造上開主張與抗辯，本件爭點厥為：原告駕駛系爭車
    輛是否在系爭路口圓形紅燈亮起後，逕予穿越路口而有闖紅
    燈之行為？
㈢、原告否認有駕駛系爭車輛於前揭時、地闖紅燈之違規事實，
    則依前述說明，自應由被告就該違規事實負舉證責任。惟查
    ，本院於110 年8 月9 日審理時當庭勘驗舉發機關蒐證錄影
    光碟，並製作如附件所示勘驗筆錄，從勘驗蒐證影像可知，
    舉發機關員警駕駛警車因安全島上之樹叢遮擋視線，起初無
    法直接看見對向車道之來車狀況，直至看見系爭車輛進入錄
    影畫面時，系爭車輛業已進入系爭路口，雖然當時路口交通
    號誌為紅燈，參以舉發機關所提系爭路口現場圖（見本院卷
    第52頁），可見路口兩端枕木紋線距離約為35.7 公尺，距
    離非短，尚難證明原告駕駛系爭車輛於交通號誌為紅燈時進
    入系爭路口，故徒以勘驗影像之內容，實難認定原告駕駛系
    爭車輛有於號誌紅燈時進入系爭路口。
㈣、又，被告就前揭待證事實，向本院聲請傳喚本案舉發員警張
    雅琪到庭作證，證人張雅琪於110 年9 月23日本院審理時到
    庭具結證稱：「（本件是否你所舉發？）是。」、「（舉發
    過程為何？）我跟我同事巡邏，過去時，剛好一台來車過來
    ，那時候紅燈，五朗那個紅綠燈是沒有早開也沒有遲閉，我
    們已經紅燈過了四到五秒。」、「（所以你行進的方向已經
    是紅燈了？）對。」、「（之後你就看到對向車道經過紅燈
    直接行駛？）對。」、「（你確定原告是紅燈亮起之後四、
    五秒才經過的？）對。行車記錄器有畫面。」、「（當時是
    你開車嗎？）是。」、…、「（對上開勘驗內容及結果，有
    何意見？）沒有意見。原告確實是在紅燈亮起時才闖越的。
    」、…、「（證人是否知道路口有多大？而且這條路有那麼
    多東西遮住，你怎麼確定我有闖紅燈？你有無印象你過去開
    車時，我才開一小段，你是不是根本沒有看到我有闖紅燈，
    是不是你自己想的，我根本沒有闖紅燈？）我行車記錄器變
    成紅燈時是21秒，到路口有四、五秒的時間，那時是紅燈。
    」、…、「（原告有無否認他有無闖紅燈？）我有問原告有
    無闖紅燈，原告跟我說他在講電話。」等語（見本院卷第47
    頁反面至第48頁），可知證人張雅琪與同事駕駛警車，偶然
    目睹當時駕駛系爭車輛行駛於對向車道之原告在系爭路口處
    有闖紅燈行為，而觀諸舉發機關所提系爭路口現場圖（見本
    院卷第52頁），可見路口兩端枕木紋線距離約為35.7 公尺
    ，距離非短，且從勘驗影像可知系爭車輛當時車速相當緩慢
    ，證人張雅琪亦證稱：原告當時車速確實緩慢等語（見本院
    卷第48頁反面），是否造成系爭車輛於交通號誌綠燈時進入
    系爭路口，交通號誌轉為紅燈後始通過路口，參以舉發機關
    員警駕駛警車因安全島上之樹叢遮擋視線，是否能清楚目視
    系爭車輛於交通號誌紅燈時進入系爭路口，已如前述。佐以
    證人張雅琪亦亦同時證稱：「（也有可能是他已經綠燈經過
    時通過的嗎？）我看行車記錄器，他剛好壓在斑馬線，我車
    內另一同事，我們兩個都覺得是闖紅燈。」等語（見本院卷
    第47頁反面），即無法排除誤判原告闖紅燈之可能性。準此
    ，雖衡以證人張雅琪與原告無夙怨糾紛且係依法執行職務之
    公務員，依常理不致誣陷原告違規，然其對於原告當時駕駛
    行為之認知、判斷是否正確無誤，卻誠屬可疑。
㈤、因此，本院綜合上情，認為本案仍然缺乏積極證據可以證明
    原告駕駛系爭車輛確實於前揭時、地有闖紅燈之違規情事，
    從而，被告提出之證據既無法證明原告有本件違規事實，原
    告主張其無闖紅燈之違規行為，即非無據。 
五、綜上所述，被告應就其主張原告於上開時地有「駕車行經有
    燈光號誌管制之交岔路口闖紅燈」之違規行為，負積極舉證
    之責，然本件被告並未舉出相對應之證據，使本院確信原告
    確有被告所指之違規行為，自難遽而為不利於原告之認定。
    故被告逕以原告「駕車行經有燈光號誌管制之交岔路口闖紅
    燈」之違規情事，復以原處分裁處原告罰鍰2,700 元，並記
    違規點數3 點，於法即有未洽，原告訴請撤銷原處分，為有
    理由，應予准許。　　
六、本件判決基礎已臻明確，兩造其餘攻防方法及訴訟資料經本
    院斟酌後，核與判決結果不生影響，爰不一一詳予論述，併
    此敘明。
七、本件訴訟費用為原告所預納第一審裁判費300 元及被告預納
    之證人日旅費742 元，合計1,042 元，均應由被告負擔，爰
    確定第一審訴訟費用額如主文第2 項所示。
八、依行政訴訟法第237 條之7 、第237 條之8 第1 項、第237
    條之9 第1 項、第236 條、第98條第1 項前段，判決如主文
    。
中    華    民    國    110   年    11    月    26    日
                  行政訴訟庭  法  官  温文昌
上列為正本係照原本作成。
如不服本判決，應於送達後20日內，以判決違背法令為理由，向
本院行政訴訟庭提出上訴狀並表明上訴理由（上訴理由應記載原
判決所違背之法令及其具體內容、依訴訟資料可認為原判決有違
背法令之具體事實）。如於本判決宣示或公告後送達前提起上訴
者，應於判決送達後20日內補提上訴理由書（須按他造人數附繕
本）。
中　　華　　民　　國　　110 　年　　12　　月　　1 　　日
                              書記官  張宏清　　
附件：　　　　　　　　　　　　　　　
一、本院勘驗被告提供警方蒐證錄影光碟，內有1 檔案，以下勘
    驗名稱「AXS9755 」之錄影檔案，檔案長度為21秒，勘驗筆
    錄記載之時間為畫面顯示之錄影時間，勘驗結果如下：
㈠、錄影時間15：34：15至15：34：27
　　檔案開始，畫面顯示為白天，天氣晴，路面乾燥有自然光線
    ，可見錄影車輛行駛於快車道上，該道路中央設有安全島。
    錄影車輛沿道路行駛，並可見前方交通號誌為紅燈。
㈡、錄影時間15：34：28至檔案結束
　　錄影車輛駛至路口處，可見對向車道有一小客車甫進入路口
    ，並於交通號誌仍為紅燈情況下闖越路口。同時可聽見車內
    女聲表示：「欸，那台是闖紅燈嗎？」、男聲答：「對，闖
    紅燈。」；隨後錄影車輛於路口迴轉，並可停見女聲表示：
    「你剛剛有看到吼？」、男生答：「有啊！」。
㈢、勘驗結束。